臺灣臺南地方法院民事判決
110年度保險字第26號
原      告  趙書賢
            趙淑卿
            趙淑珍
兼  上三人
訴訟代理人  趙志仁
被      告  新光人壽保險股份有限公司

法定代理人  潘柏錚
訴訟代理人  吳甲元律師
被      告  陳彥汶
            毛穆潔
            林玟伶
上列當事人間請求給付保險金等事件，本院於民國111年3月24日
言詞辯論終結，判決如下：
    主      文
原告之訴駁回。
原告趙志仁、趙淑卿、趙淑珍請求被告連帶給付新臺幣參萬元部
分，訴訟費用為新臺幣壹仟元，由原告趙志仁、趙淑卿、趙淑珍
連帶負擔。
原告趙書賢請求被告連帶給付新臺幣壹佰陸拾萬元部分，訴訟費
用為新臺幣壹萬陸仟捌佰肆拾元，由原告趙書賢負擔。
    事實及理由
壹、程序方面
　　被告陳彥汶、毛穆潔、林玟伶未於言詞辯論期日到場，核無
    民事訴訟法第386條各款所列情形，爰依原告聲請由其一造
    辯論而為判決。
貳、實體方面
一、原告主張：訴外人趙志煌於民國92年9月18日向被告新光人
    壽保險股份有限公司（下稱新光人壽）投保新光美麗人生終
    身壽險（包含新光平安意外傷害保險附約、新光綜合保障附
    約；下稱系爭保險契約）後，因再次跌倒傷口感染，於108
    年4月29日住院接受治療，嗣主治醫師認為病情穩定，改為
    門診治療，惟趙志煌因病情惡化而再度急診住院治療(詳如
    附表所載）；原告透過手機翻譯腎臟科病歷摘要後，始知趙
    志煌罹腎臟衰竭造成爾後腎功能無法回復，係因外科主治醫
    師疏於注意所使用藥物容易造成腎功能受損所致；茲因傷口
    感染是死亡的加重因子，被告陳彥汶、毛穆潔、林玟伶為受
    僱於被告新光人壽經辦本件理賠職員；原告趙志仁、趙淑卿
    、趙淑珍依系爭保險契約請求被告連帶給付意外住院保險金
    新臺幣（下同）30,000元，原告趙書賢依系爭保險契約請求
    被告連帶給付身故保險金1,600,000元；此外，原告趙志仁
    未經授權所成立和解書無效，原告於110年10月12日提起訴
    訟未逾越時效等語。並聲明：㈠被告應連帶給付原告趙志仁
    、趙淑卿、趙淑珍30,000元，及自108年11月28日起至清償
    日止，按年利率10%計算之利息；㈡被告應連帶給付原告趙書
    賢1,600,000元，及自108年11月28日起至清償日止，按年利
    率10%計算之利息。
二、被告新光人壽以：依病情摘要及死亡證明書所載，可知趙志
    煌係自然死亡；財團法人金融消費評議中心徵詢專業醫療顧
    問後，亦認趙志煌係死於自然疾病；如原告主張係因意外傷
    害事故死亡，應先就此負舉證責任；況趙志煌於108年間即
    主張自己雙腳多處挫傷感染係意外傷害，被告新光人壽雖不
    同意為意外保險事故發生，仍因友善保戶而與趙志煌達成和
    解，已明確約定該傷勢及後續住院均與意外事故無關，受益
    人突然提起本件訴訟應係遭不法人士利用；另原告請求108
    年8月8日至同月20日間住院保險金，於110年8月20日即已罹
    於兩年時效，原告所主張利息起算日亦非為有理由；原告以
    手機錯誤翻譯來主張其權利也離譜至極等語，資為抗辯。並
    聲明：原告之訴駁回。
三、被告陳彥汶、毛穆潔、林玟伶則均未於言詞辯論期日到場或
    提出書狀作何陳述。
四、兩造不爭執事實
　㈠趙志煌與被告新光人壽間有系爭保險契約關係存在，契約內
    容摘要如下：
　　⒈被保險人：趙志煌。
　　⒉身故保險金受益人：趙邱桂華（趙志煌於100年1月20日將
      身故保險金受益人變更為原告趙書賢）。
　　⒊保險始期：92年9月18日。
　　⒋保險金額
　　　⑴平安意外傷害保險金額：1,000,000元。
　　　⑵綜合保障附約保險金額：600,000元。
　　⒌新光平安意外傷害保險附約條款
　　　⑴意外傷害事故指非由疾病引起之外來突發事故（見附約
        條款第3條）。
　　　⑵被保險人於附約有效期間內遭受意外傷害事故，自意外
        傷害事故發生之日起180日以內死亡者，按附約保險金
        額給付意外身故保險金（見附約條款第9條）。
　　⒍新光綜合保障附約條款
　　　⑴意外傷害事故指非由疾病引起之外來突發事故（見附約
        條款第4條）。
　　　⑵主契約被保險人於附約有效期間遭受意外傷害事故，自
        意外傷害事故發生之日起180日以內死亡者，按附約保
        險金額給付意外身故保險金（見附約條款第7條）。
　　　⑶主契約被保險人於附約有效期間遭受意外傷害事故，自
        意外傷害事故發生之日起180日以內，經醫院或診所住
        院治療者，按住院日數及每日給付金額（附約保險金額
        1000分之2）計算，給付傷害住院醫療保險金日額，但
        每次傷害給付日數不得超過90日（見附約條款第9條）
        。
  ㈡若原告得請求給付住院醫療保險金或意外身故保險金，被告
    對其得請求金額（住院醫療保險金30,000元、意外身故保險
    金1,600,000元）不爭執。
五、兩造間爭執事項
　㈠原告趙志仁、趙淑卿、趙淑珍依系爭保險契約請求被告連帶
    給付30,000元，及自108年11月28日起至清償日止，按年利
    率10%計算之利息，有無理由？
　㈡原告趙書賢依系爭保險契約之法律關係，請求被告連帶給付1
    ,600,000元，及自108年11月28日起至清償日止，按年利率1
    0%計算之利息，有無理由？
六、本院得心證理由
　　依據系爭保險契約的約定，必須是趙志煌因為意外傷害事故
    住院或身故時，才能請求給付住院醫療保險金或意外身故保
    險金。但從卷內的證據資料判斷，趙志煌是因自然疾病而於
    住院後死亡，不是因為意外傷害事故，所以原告不可以請求
    給付住院醫療保險金或意外身故保險金。
  ㈠意外傷害事故指非由疾病引起之外來突發事故；被保險人於
    新光平安意外傷害保險附約有效期間遭受意外傷害事故，自
    意外傷害事故發生之日起180日以內死亡者，按新光平安意
    外傷害保險附約保險金額給付意外身故保險金；主契約被保
    險人於新光綜合保障附約有效期間遭受意外傷害事故，自意
    外傷害事故發生之日起180日以內死亡者，按新光綜合保障
    附約保險金額給付意外身故保險金；主契約被保險人於新光
    綜合保障附約有效期間內遭受意外傷害事故，自意外傷害事
    故發生之日起180日以內，經醫院或診所住院治療者，按住
    院日數及每日給付金額（新光綜合保障附約保險金額1000分
    之2）計算，給付傷害住院醫療保險金日額，但每次傷害給
    付日數不得超過90日；新光平安意外傷害保險附約條款第3
    條及第9條、新光綜合保障附約條款第4條及第7條與第9條分
    別定有明文。
  ㈡保險契約皆為定型化契約，被保險人鮮能依其要求變更契約
    內容，於保險契約解釋時應基於保險本質及機能為探求，並
    應注意誠信原則適用，倘有疑義時應為有利於被保險人之解
    釋；保險事故發生時，倘受益人不在現場，自難覓得目擊證
    人，鑒於保險制度具分散風險功能，於狀況不明時，應參酌
    民事訴訟法第277條但書規定，減輕受益人之舉證責任；被
    保險人因非由疾病所引起外來突發事故致傷害、殘廢或死亡
    時，可透過投保意外傷害保險而分散風險；人可能因內在原
    因（例如：器官老化及疾病與細菌感染等）或外來事故（例
    如：意外交通事故）導致傷害、殘廢或死亡；外來事故之發
    生為外來且偶然而不可預見；意外傷害保險契約之受益人請
    求保險人給付保險金，雖應證明被保險人係因意外事故而受
    傷害，惟受益人如證明該事故確已發生，依經驗法則亦可認
    其發生通常係外來且偶然而不可預見，即應認其已盡證明之
    責；於此情形，保險人如抗辯其非屬意外，自應就其抗辯事
    實（老化及疾病與細菌感染等）負證明之責，始符合舉證責
    任分配原則；簡言之，基於公平原則應減輕受益人之舉證責
    任，被保險人倘非因老化及病死與細菌感染等因素死亡，原
    則上即應認係意外（參照最高法院103年度台上字第1465號
    民事判決）。
  ㈢原告固稱：「趙志煌再度跌倒……雙方同意以意外住院給付……
    傷口感染是死亡的加重因子，身故直接導因來自糖尿病變……
    要求被告等給付意外身故保險金、意外住院保險金，並非無
    據」（見補字卷第17頁至第19頁）、「原告等在111年元月
    初巧遇手機達人，透過手機翻譯108.5.22腎臟科病歷摘要，
    始知……腎臟科主治王建中醫師在病歷摘要提及，訴外人（趙
    志煌）之所以罹腎臟衰竭，造成爾後腎功能無法回復，在於
    外科主治醫師使用乙種藥物Antibloitenicutl,Jusomin,jbo
    oing，該藥物用於治療代謝性酸中毒，但容易造成腎功能受
    損。外科主治醫師陳炳仁竟疏於注意，致訴外人（趙志煌）
    腎功能受損無法挽回，與糖尿病無涉，殘廢已成事實，終至
    意外身故」（見本院卷第75頁至第77頁）云云，並提出和解
    書影本2份、診斷證明書影本4份、病危通知書影本1份、病
    情摘要影本1份、死亡證明書影本1份、出院病歷摘要影本暨
    譯文1份為證(見補字卷第49頁至第51頁、第57頁及第61頁至
    第65頁、第59頁、第67頁至第71頁、第73頁、本院卷第85頁
    至第87頁)。然查：
　　⒈依和解書記載：「本次爭議非甲方承保範圍」、「乙方瞭
      解上述投保保單之條款約定內容，爾後非屬於條款」（見
      補字卷第49頁及第51頁）等內容，可知甲方即被告新光人
      壽僅係願意給付和解金，而非承認趙志煌係因意外傷害事
      故而住院治療，自難據以認定被告新光人壽對於本件屬於
      意外傷害事故不予爭執，故原告仍應就其所主張對己有利
      之事實（即趙志煌住院治療及死亡均係因意外傷害事故所
      致）負舉證責任。
　　⒉依病情摘要及死亡證明書分別記載：「糖尿病是會導致其
      雙腳多處挫傷傷口不易痊癒，但呼吸衰竭、肺水腫主要是
      糖尿病腎病變所致，傷口感染只是加重因子，不是直接導
      因」（見補字卷第71頁）、「死亡方式：自然死……直接引
      起死亡之疾病或傷害：急性呼吸衰竭……先行原因：肺水腫
      ……糖尿病合併腎病變」（見補字卷第73頁），可知趙志煌
      係死亡於自然疾病，依通常經驗無法認定係因外來事故而
      死亡，故本件尚無減輕原告舉證責任之餘地。至於病情摘
      要記載傷口感染屬於加重因子部分，則係指傷口感染雖會
      影響病情，但與引起死亡之疾病間無直接關係。簡單來說
      ，即係糖尿病合併腎病變才是引起趙志煌死亡的原因，如
      果只有傷口感染不會致死。本院自亦無從據以認定趙志煌
      係因意外傷害事故而住院治療或死亡。
　　⒊依據出院病歷摘要記載「Antibiotic with Ciproxin for 
      UTI,Jusomin 5600mg for metabolic acidosis.Under th
      e impression of acuterenal failure,UTI,so he was a
      dmitted to ICU for intensive care.」（見本院卷第85
      頁），對照原告所提譯文「Antibl01teNI CUTU,Jusomin 
      5600mg 用于代謝性酸中毒引起腎功能衰竭的影響。尿路
      感染。所以他被錄取te l feriatease Car E Ino 高血壓
      」（見本院卷第87頁）相去甚遠，可知原告應係使用功能
      較不佳軟體且誤解譯文，才會誤會趙志煌腎功能無法回復
      係因錯用藥物所致。本院當亦無從據以認定趙志煌係因意
      外傷害事故而住院治療或死亡。
七、綜上所述，原告無法先舉證證明趙志煌係因意外傷害事故而
    住院治療或死亡，故原告趙志仁、趙淑卿、趙淑珍依系爭保
    險契約之法律關係，請求被告連帶給付30,000元，及自108
    年11月28日起至清償日止，按年利率10%計算之利息，原告
    趙書賢依系爭保險契約之法律關係，請求被告連帶給付1,60
    0,000元，及自108年11月28日起至清償日止，按年利率10%
    計算之利息，均為無理由，應予駁回。
八、本件事證已臻明確，兩造其餘攻擊防禦方法及所提證據，經
    本院斟酌後，核與判決結果不生影響，爰不逐項論述。原告
    趙志仁、趙淑卿、趙淑珍主張繼承請求給付住院醫療保險金
    之權利（參照補字卷第77頁及本院卷第71頁），係因不可分
    之債敗訴，故應連帶負擔訴訟費用。原告趙志賢及康福全固
    併案另行請求給付意外身故保險金及請求損害賠償，惟原告
    趙志仁、趙淑卿、趙淑珍與其他原告間，不具必要共同訴訟
    或類似必要共同訴訟關係，僅係基於訴訟便利而提起共同訴
    訟，除原告康福全之訴已由本院先為判決外，本院確定訴訟
    費用額及諭知訴訟費用負擔如主文所示，併此敘明。
九、訴訟費用負擔之依據：民事訴訟法第78條及第85條第2項。
中　　華　　民　　國　　111 　年　　5 　　月　　5 　　日
                  民事第一庭    法  官　陳谷鴻
以上正本證明與原本無異。   
如不服本判決，應於判決送達後20日內，向本院提出上訴狀並表
明上訴理由，如於本判決宣示後送達前提起上訴者，應於判決送
達後20日內補提上訴理由書（須附繕本）。
如委任律師提起上訴者，應一併繳納上訴審裁判費（參照民事訴
訟法施行法第9條：上訴人有律師為訴訟代理人，或依書狀上之
記載可認其明知上訴要件有欠缺者，法院得不行民事訴訟法第44
2條第2項及第444條第1項但書之程序）。
中　　華　　民　　國　　111 　年　　5 　　月　　5 　　日
                              書記官  呂伊謦 
【附表】
住院期間 住院日數 備註 108年04月29日至108年05月18日 34日 ⒈趙志煌雙腳多處挫傷傷口感染（再次跌倒挫傷外傷傷口感染）。108年4月29日經門診入院，抗生素治療，108年5月18日出院（見補卷第57頁診斷證明書）。 ⒉趙志煌因急性腎損傷、雙腳多處挫傷傷口感染、泌尿道感染，於108年5月22日急診就診，於108年5月22日至108年5月30日住加護病房，於108年6月4日出院（見補卷第61頁診斷證明書）。 108年05月22日至108年06月04日   108年08月08日至108年08月20日 25日 ⒈趙志煌因低滲壓及低血鈉、泌尿道感染、敗血症、胃潰瘍於108年8月8日急診到院，於108年8月20日出院（見補卷第63頁診斷證明書）。 ⒉趙志煌因急性呼吸衰竭、肺水腫、糖尿病合併腎病變，於108年10月16日經急診入病房治療，於108年10月25日病況改變轉至加護病房治療，於108年10月27日宣布死亡（見補卷第65頁診斷證明書）。 108年10月16日至108年10月27日